臺灣臺東地方法院民事裁定             100年度監宣字第25號
聲  請  人  田光明
相  對  人  王阿淑
關  係  人  田新光
上列聲請人聲請對相對人為監護宣告事件，本院裁定如下：
    主  文
宣告王阿淑（女，民國○○年○○月○日生，身分證統一編號：
Ｚ000000000號）為受監護宣告之人。
選定田光明（男，民國○○○年○月○○○日生，身分證統一編
號：Ｚ000000000號）為受監護宣告之人之監護人。
指定田新光（男，民國○○○年○月○○○日生，身分證統一編
號：Ｚ000000000號）為會同開具財產清冊之人。
聲請程序費用新臺幣壹仟元由受監護宣告之人王阿淑負擔。
    理  由
一、聲請意旨略以：相對人王阿淑為聲請人之母，其因呼吸衰竭
    已呈植物人狀態，需仰賴呼吸器維持生命，現持續於行政院
    國軍退除役官兵輔導委員會臺東榮民醫院（下稱臺東榮民醫
    院）住院治療中。緣相對人已達心神喪失或精神耗弱之程度
    ，致不能為意思表示或受意思表示，為此依民法第14條及民
    事訴訟法第597條規定，聲請宣告相對人王阿淑為受監護宣
    告之人，並選定聲請人田光明為監護人等語。
二、按對於因精神障礙或其他心智缺陷，致不能為意思表示或受
    意思表示，或不能辨識其意思表示之效果者，法院得因本人
    、配偶、四親等內之親屬、最近一年有同居事實之其他親屬
    、檢察官、主管機關或社會福利機構之聲請，為監護之宣告
    ，民法第14條第1項定有明文。經查：
（一）聲請人為相對人之子，有戶籍謄本在卷足憑。而王阿淑因
      上開疾病致不能為意思表示或受意思表示之程度乙情，業
      據其提出臺東榮民醫院診斷證明書1紙為證（參見本院卷
      第7頁）。
（二）本院於民國100年7月1日至相對人所在地（臺東榮民醫院
      ），於鑑定人楊國明醫師前就相對人之姓名、年籍等事項
      訊問相對人，然相對人均無回應，鑑定人則稱：相對人對
      於外界刺激只有眨眼反應，認知功能明顯退化，應為心神
      喪失狀態等語，此有本院100年7月1日調查筆錄1份在卷可
      參。又本件經鑑定人鑑定結果認為：相對人現年86歲，平
      時身體健康，除有高血壓及左側髖關節骨折開刀外，日常
      生活作息皆可獨自完成。惟相對人於100年2月間莫名跌倒
      在地，造成右側股骨骨折，經緊急送醫開刀治療後，意識
      仍十分清楚，然嗣因併發傷口感染及敗血症，致呈現植物
      人狀態而持續至今，為維持其生命徵象，現以氣切、使用
      呼吸器及鼻胃管等方式治療中。經檢視相對人意識不清，
      完全無法依指示反應，認知功能已呈現明顯退化狀態。綜
      合鑑定結果，診斷相對人為敗血症合併呼吸衰竭導致四肢
      重癱，無自主能力，日常生活需人完全照護，已達無法處
      理個人事務之程度，應屬司法精神醫學之心神喪失狀態，
      建議同意其監護宣告等情，亦有楊國明身心科診所100年7
      月1日東診精字第100000701 1號函暨所檢附之精神鑑定報
      告書1份在卷可稽（參見本院卷第20至22頁）。
（三）綜上，本院認相對人因精神障礙或其他心智缺陷，已達不
      能為意思表示或受意思表示之程度，揆諸首揭規定，本件
      聲請應予准許，爰對相對人為監護之宣告。
三、次按受監護宣告之人應置監護人。法院為監護之宣告時，應
    依職權就配偶、四親等內之親屬、最近一年有同居事實之其
    他親屬、主管機關、社會福利機構或其他適當之人選定一人
    或數人為監護人，並同時指定會同開具財產清冊之人。法院
    為前項選定及指定前，得命主管機關或社會福利機構進行訪
    視，提出調查報告及建議。監護之聲請人或利害關係人亦得
    提出相關資料或證據，供法院斟酌。法院選定監護人時，應
    依受監護宣告之人之最佳利益，優先考量受監護宣告之人之
    意見，審酌一切情狀，並注意下列事項：(一)受監護宣告之
    人之身心狀態與生活及財產狀況。(二)受監護宣告之人與其
    配偶、子女或其他共同生活之人間之情感狀況。(三)監護人
    之職業、經歷、意見及其與受監護宣告之人之利害關係。(
    四)法人為監護人時，其事業之種類與內容，法人及其代表
    人與受監護宣告之人之利害關係。民法第1110條、第1111條
    、第1111條之1分別定有明文。又按監護宣告之裁定，應同
    時選定監護人及指定會同開具財產清冊之人，並附理由，民
    事訴訟法第604條第1項定有明文。經查，聲請人為受監護人
    之子，並聲請選任其為監護人，復提出同意書為憑，而本件
    經本院函請臺東縣政府社會處進行訪視，據覆略以：受監護
    人因跌倒入院開刀治療，嗣因細菌感染，致意識不清，已達
    不能為意思表示或受意思表示之程度，現於臺東榮民醫院呼
    吸照顧病房治療中，聲請人為出售受監護人所有位於南投之
    土地，遂提出本件聲請。受監護人前後共有三次婚姻，第三
    次婚姻未生育，而前二次婚姻中所生育之子女多已亡故，其
    子僅餘聲請人一人。聲請人於受監護人第三任配偶過世後，
    即自花蓮將之接回同住，並由聲請人負責照顧。受監護人現
    領有肢障輕度身心障礙手冊、中低老人生活津貼每月新臺幣
    （下同）6,000元，然住於臺東榮民醫院呼吸照顧病房費用
    每月則需12,000元，而聲請人前有2次婚姻，均已離異，現
    除照顧受監護人外，尚需照料三名子女，其平時於臺東農場
    擔任臨時雇員，每月收入約20,500元，又聲請人為低收入戶
    ，其子女每月各領有補助5,000元、2,200元及2,200元，至
    於出售受監護人所有位於南投之土地所得價金，將作為照護
    受監護人之用。因受監護人之子僅餘聲請人一人，且與聲請
    人同住，遂悉由聲請人協助處理日常雜務，於受監護人住院
    後，雖因路程較遠，且因工作不便時常請假，致無法天天前
    往探視，惟據聲請人表示取得監護權後，仍將持續受監護人
    之醫療及照護，經評估，由聲請人擔任監護人似無明顯不當
    之處，但仍建請鈞院參酌其他監護人選意見及客觀條件酌定
    之等語，有臺東縣政府100年 7月4日府社福字第1000073101
    號函所附之訪視建議報告 1份在卷可稽（參見本院卷第24至
    26頁）。本院參酌上情，認由聲請人任監護人，最能符合受
    監護宣告之人之最佳利益，爰選定聲請人田光明為監護人。
    另聲請人之姪兒田新光亦係相對人之孫子，對兩造生活狀況
    多所了解，亦到庭表明同意擔任會同開具財產清冊之人，有
    本院100 年7月12日調查筆錄1份在卷可憑（參見本院卷第29
    頁），爰併指定田新光為會同開具財產清冊之人。
四、末按民法第1113條準用同法第1099條、第1109條之規定，監
    護開始時，監護人對於受監護人之財產，應依規定會同法院
    指定會同開具財產清冊之人，於二個月內開具財產清冊，並
    陳報法院；監護人於執行監護職務時，因故意或過失，致生
    損害於受監護人者，應負賠償之責。準此，監護人田光明於
    本裁定確定後，應會同如主文第3項所示之受指定人田新光
    ，於二個月內開具財產清冊，並陳報法院，併此敘明。
五、依民事訴訟法第608條第1項，裁定如主文所示。
中    華    民    國    100    年    7    月    28    日
                  家事法庭    法  官  蔡慧雯
以上正本係照原本作成。
如不服本裁定關於選定監護人及指定會同開具財產清冊之人等部
分，應於送達後10日內向本院提出抗告狀，並繳納抗告費新臺幣
1,000元；其餘關於宣告監護之部分，不得抗告。
中    華    民    國   100    年    7     月    28    日
                              書記官  高竹瑩